【裁判字號】    94,訴,562
【裁判日期】    951006
【裁判案由】    毒品危害防制條例
【裁判全文】
臺灣士林地方法院刑事判決               94年度訴字第562號
公  訴  人  臺灣士林地方法院檢察署檢察官
被      告  乙○○
                    （現另案於臺灣桃園女子監獄執行中）
指定辯護人  本院公設辯護人姜惠如
上列被告因毒品危害防制條例案件，經檢察官提起公訴（93年度
偵字第9822號），本院判決如下：
    主  文
乙○○連續轉讓第一級毒品，處有期徒刑伍年陸月。扣案之第一
級毒品海洛因捌包（合計淨重參點零公克，不含包裝袋）、海洛
因殘渣袋壹包內殘留之海洛因（量微無法驗重）均沒收銷燬之。
包裝該等海洛因之包裝袋玖只、行動電話（銀色，含內插SIM 卡
，門號0000000000）壹只，均沒收。犯罪所得新臺幣貳仟伍佰元
沒收，如全部或一部不能沒收時，以其財產抵償之。
    事  實
一、乙○○明知海洛因係屬毒品危害防制條例所管制之第一級毒
    品，依法不得持有、轉讓，竟仍基於轉讓第一級毒品海洛因
    之概括犯意，連續為下列轉讓第一級毒品之行為：(一)乙○○
    於民國93年7 月3 日、7 月8 日及7 月13，利用0000000000
    號行動電話與甲○○聯絡，以非營利之目的，未加價獲利，
    亦未減少份量，以每小包新臺幣（下同）1,000 元、1,500
    元及2,000 元之原價（最後1 次2000元價金部分尚未取得）
    ，在臺北市○○區○○路附近，3 次轉讓第一級毒品海洛因
    予甲○○施用（施用毒品部分業經同署檢察官另行起訴，並
    經本院93年訴字697 號判決有期徒刑10月確定），旋為警在
    93年7 月13日19時許在台北市○○區○○路83號前查獲甲○○，並自其身上起出乙○○所轉讓之海洛因1 包（淨重0.93
    公克）；(二)乙○○另於93年7 月21日凌晨0 時50分許，應友
    人丙○○要求，在臺北市大同區○○○路○ 段78號前，以1,
    000 元之原價轉讓海洛因1 包（淨重0.26公克）予丙○○施
    用（施用毒品部分，經強制戒治期滿後，已另案由臺灣板橋
    地方法院檢察署檢察官以94年度戒毒偵字第448 號為不起訴
    處分確定），雙方並約定價金1,000 元日後再為給付，隨即
    為在該處埋伏之員警逮捕，在乙○○身上扣得海洛因7 包（
    合計淨重2.74公克）、海洛因殘渣袋1 只、分裝袋9 個、1
    千元紙鈔1 張、門號0000000000號行動電話1 支，並在丙○○褲袋內起出乙○○所轉讓之上開海洛因1 包，始查知上情
    。
二、案經台北市政府警察局文山第二分局報告台灣士林地方法院
    檢察署檢察官偵查起訴。
    理  由
一、訊據被告乙○○對於上揭時地連續以原價轉讓第一級毒品海
    洛因之犯行，於偵查及本院審理中均坦承不諱（見93年度核
    退字第2166號卷第14、15頁、93年度偵字第9822號卷第108
    至109 頁、第117 至121 頁偵訊筆錄及本院94年11月30日準
    備程序筆錄、95年8 月22日審判筆錄），核與證人甲○○、
    丙○○於偵查中證述情節大致相符（見93年度核退字第2166
    號卷第14、15頁、93年度偵字第9822號卷第117 至121 頁）
    ，並有在證人甲○○、丙○○身上所扣得被告轉讓之白色粉
    末各1 包及自被告身上扣得供其施用之白色粉末7 包、殘渣
    袋1 只、分裝袋9 個、1 千元紙鈔1 張、門號0000000000號
    行動電話1 支等物可資佐證；又上開被告所轉讓之扣案白色
    粉末2 包與在被告身上扣得之白色粉末7 包，經先後送法務
    部調查局鑑定結果，確均含第一級毒品海洛因成份（分別淨
    重0.93公克、0.26公克、2.74公克）一節，亦有該局93年8
    月3 日調科壹字第040003581 號、93年8 月30日調科壹字第
    04000358 0號、93年8 月31日調科壹字第040003579 號鑑定
    通知書各1 紙存卷可參（見93年度核退字第2166號偵查卷第
    25頁、本院卷）。另證人甲○○、丙○○因施用第一級毒品
    海洛因案件，亦分別經本院以93年訴字697 號判決判處有期
    徒刑10月確定及臺灣板橋地方法院檢察署檢察官以94年度戒
    毒偵字第448 號為不起訴處分確定在案，此有證人甲○○、
    丙○○之臺灣高等法院被告全國前案紀錄表、本院刑事判決
    、上開不起訴處分書各1 份附卷可稽。綜上各情，參互以觀
    ，被告上開自白與證人之證述情節及卷附之相關書證相符，
    被告轉讓第一級毒品之犯行堪以認定，應依法論罪科刑。
二、按「行為後法律有變更者，適用行為時之法律。但行為後法
    律有利於行為人者，適用最有利於行為人法律。」，94年2
    月2 日修正公布並於95年7 月1 日施行之刑法第2 條第1 項
    定有明文。被告為上開犯行後，新刑法已經施行，自應依上
    開規定，為新舊刑法之比較適用。茲依新刑法第2 條第1 項
    規定，並參酌最高法院95年度第8 次刑事庭會議決議之新舊
    刑法適用原則，比較本案法律適用如下：
  (一)按基於罪刑法定原則及法律不溯及既往原則，行為之處罰，
    以行為時之法律有明文規定者為限，必行為時與行為後法律
    均有處罰之規定，始有新法第2 條第1 項之適用（最高法院
    95年度第8 次刑事庭會議決議要旨參照）。至新舊法孰重孰
    輕，應以其可罰性範圍及刑之重輕為主要比較對象。
  (二)修正前刑法第56條規定：「連續數行為而犯同一之罪名者，
    以一罪論，但得加重其刑至二分之一」，此條文經修正刪除
    ，亦即被告基於概括犯意所為之數行為，自95年7 月1日 起
    已不再成立連續犯而得論以一罪，而應依具體行為之性質論
    罪。查被告本案所為多次轉讓第一級毒品犯罪行為均發生於
    新法施行之前，被告所為之各次行為，時間、地點、對象，
    各均獨立，但其時間緊接，觸犯構成要件相同之罪名，主觀
    上顯係基於概括犯意所為，為連續犯，依修正前刑法第56條
    規定，論以一罪，較依新法分論以多次轉讓第一級毒品罪之
    結果，對被告較為有利。
  (三)被告行為後，刑法第11條亦有修正，然有關其他刑罰法令規
    定之適用，僅有文字之修正，即將「其他法令」修正為「其
    他法律」，非屬刑罰法律之變更，亦應逕適用修正後刑法第
    11條之規定。
三、次按海洛因係屬毒品危害防制條例第2 條第1 項第1 款所稱
    之第一級毒品。又毒品危害防制條例就販賣毒品、轉讓毒品
    ，分有處罰之明文，此觀該條例第4 條、第8 條之規定自明
    。次按販賣毒品之罪嫌，須以營利為目的，而為販入或賣出
    之行為，始足當之，故應有低價買進，高價賣出之圖利行為
    始成立販賣罪嫌，若僅為原價轉讓，抑或免費提供他人施用
    ，則與該罪之構成要件仍屬有間；又轉讓毒品罪，係指行為
    人並無營利之意思，以原價或低於原價有償或無償讓與他人
    之謂（最高法院93年度臺上字第973 號判決、同法院84年度
    第3 次刑事庭會議決議意旨參照）。查本件被告明確供承其
    以原價1000元、1500元或2000元將原購入供己施用之海洛因
    轉讓予證人甲○○、丙○○施用，其自己並無獲利等語，復
    無其他積極證據足以證明被告係以營利為目的，並有從中獲
    取利益之情形，揆諸上開說明，足見被告以原價提供毒品之
    行為，殊難認係基於營利之意圖，揆諸上開說明，自難科以
    販賣毒品海洛因之刑責，而應論以轉讓之罪責，檢察官於起
    訴書中認被告係犯毒品危害防制條例第4 條第1 項之販賣第
    一級毒品罪嫌云云，雖有未洽，惟蒞庭之檢察官實行公訴時
    已更正本件論罪科刑之法條，認應依毒品危害防制條例第8
    條第1 項之轉讓第一級毒品罪處斷（見本院95年8 月22日審
    判筆錄），基於檢察一體之原則，本院應就更正後之論罪科
    刑法條予以審究，自無庸變更起訴法條。
四、核被告乙○○所為，係犯毒品危害防制條例第8 條第1 項之
    轉讓第1 級毒品罪。又其轉讓前持有第1 級毒品海洛因之低
    度行為，為轉讓之高度行為所吸收，不另論罪。被告先後4
    次轉讓第一級毒品之行為，時間緊接，方法相同，觸犯構成
    要件相同之罪名，顯係基於概括犯意而為之，為連續犯，應
    依修正前刑法第56條規定以一罪論，並加重其刑。爰審酌被
    告前有多次犯罪紀錄（非累犯），素行不佳，提供毒品予友
    人施用，戕害他人身心健康，犯罪情節及所生之危害非輕，
    惟犯後坦承全部犯行之態度等一切情狀，量處如主文所示之
    刑，以示懲儆。
五、沒收：
  (一)扣案之第一級毒品海洛因（合計淨重3.0 公克）及海洛因殘
    渣袋1 只內殘留之海洛因（量微無法驗重），為查獲之第一
    級毒品，不問屬於被告與否，均應依毒品危害防制條例第18
    條第1 項前段之規定宣告沒收銷燬。而裝載第一級毒品海洛
    因之包裝袋9 只、行動電話（銀色，含內插SIM 卡；門號00
    00000000）1 只，為被告所有，供其轉讓第一級毒品海洛因
    所用，均應依毒品危害防制條例第19條第1 項規定，宣告沒
    收。
  (二)被告以原價連續轉讓毒品海洛因予甲○○3 次、丙○○1 次
    ，分別約定金額為1,000 、1,500 、2,000 、1,000 元，其
    中第3 次轉讓予甲○○及轉讓予丙○○所應收取之價金2000
    元、1000元，為警查獲前被告尚未取得等情，業據被告於本
    院審理時供述明確（見本院95年8 月22日審判筆錄），從而
    被告本件犯罪所得財物合計為2,500 元，應依毒品危害防制
    條例第19條第1 項規定宣告沒收之，如全部或一部不能沒收
    時，以其財產抵償之。
  (三)扣案被告轉讓予甲○○之海洛因1 包（淨重0.93公克），係
    屬第一級毒品，業經本院於94年2 月15日以93年度訴字第69
    7 號被告甲○○違反毒品危害防制條例案件中宣告沒收銷燬
    ，有本院上開判決書1 份在卷可參（見93年度偵字第9822號
    卷第155 頁）；另扣案之分裝袋9 個，係被告所有，為供其
    施用毒品所用之物，亦據被告於本院供承在卷，尚無證據可
    證與本案被訴轉讓第一級毒品犯行有直接關連；又查扣之現
    金1,000 元紙鈔1 張，因未能證明與本案有關，爰均不予諭
    知沒收，併此敘明。
六、應適用之法條：
    刑事訴訟法第299 條第1 項前段，毒品危害防制條例第8 條
    第1 項、第18條第1 項前段，第19條第1 項，刑法第11條、
    第2 條第1 項前段、修正前刑法第56條，判決如主文。
本案經檢察官鄭嘉欣到庭執行職務。
中    華    民    國    95    年    10    月    6     日
                  刑事第三庭審判長法  官  洪英花
                                  法  官  王沛雷
                                  法  官  汪梅芬
以上正本證明與原本無異。
如不服本判決，應於判決送達後10日內，向本院提出上訴狀。
                                  書記官  張成龍
中    華    民    國    95    年    10    月    6     日
附錄論罪科刑法條：
毒品危害防制條例第8條第1項：
轉讓第一級毒品者，處1 年以上7 年以下有期徒刑，得併科新臺
幣100 萬元以下罰金。


司法院資訊處製作；財團法人民間司法改革基金會備份。
